【裁判字號】    95,簡上,20
【裁判日期】    950912
【裁判案由】    傷害等
【裁判全文】
臺灣士林地方法院刑事判決              95年度簡上字第20號
上  訴  人
即  被  告  甲○○
上列上訴人即被告因傷害等案件，不服本院中華民國94年10月7
94年度簡字第340 號第一審刑事簡易判決（聲請簡易判決處刑案
號：臺灣士林地方法院檢察署94年度核退偵字第2 號），提起上
訴，本院管轄之第二審合議庭判決如左：
    主  文
原判決撤銷。
甲○○公然侮辱人，處罰金新台幣壹仟捌佰元，如易服勞役，以
新台幣壹仟元折算壹日。又傷害人之身體，累犯，處罰金新台幣
玖仟元，如易服勞役，以新台幣壹仟元折算壹日。應執行罰金新
台幣玖仟玖佰元，如易服勞役，以新台幣壹仟元折算壹日。
    事  實
一、甲○○曾因竊盜案件，經臺灣臺北地方法院以89年度易字第
    2655號判決處有期徒刑4 月，嗣經不服提起上訴，由臺灣高
    等法院以91年度上易字第1567號判決上訴駁回確定，於民國
    （以下同）91年9 月30日易科罰金執行完畢。詎不知悔改，
    又於93年5 月9 日上午9 時許，在臺北縣汐止市○○路○段
    380 號前與乙○○因行車起爭執。甲○○竟基於妨害名譽之
    犯意，公然對乙○○以臺語「幹你娘」、「你這個俗啊卡」
    等語加以侮辱，因而引發乙○○不滿。二人隨即為此均萌生
    傷害之犯意，當場出手互相扭打，甲○○因而受有左手臂多
    處挫傷之傷害，乙○○則受有右手前臂紅腫、右手中指挫傷
    併紅腫、左手刮擦傷等傷害（乙○○所犯傷害罪業經94年度
    簡字第340 號判決確定）。
二、案經乙○○訴由臺北縣政府警察局汐止分局報告臺灣士林地
    方法院檢察署檢察官偵查聲請簡易判決處刑。
    理  由
一、被告甲○○前項犯罪事實，有下列證據可資證明：
  (一)被告甲○○於警詢之供述及證述。
  (二)被告乙○○於警詢、偵訊及本院訊問時之自白及證述。
  (三)證人廖建凱於偵訊時之證述。
  (四)臺北縣立三重醫院驗傷診斷書1 份。
  本件事證明確，被告犯行洵堪認定，應依法論科。
二、核被告甲○○所為，係犯刑法第309 條第1 項之公然侮辱罪
    及刑法第277 條第1 項之普通傷害罪。
    按行為後法律有變更者，適用行為時之法律。但行為後之
      法律有利於行為人者，適用最有利於行為人之法律，修正
      後刑法第2 條第1 項定有明文，此係規範行為後法律變更
      所生新舊法律比較適用之準據法，於新法實施後應適用新
      法第2 條第1 項之規定，為「從舊從輕」之比較。
    修正刑法係自95年7 月1 日起施行，在此之前，刑法分則
      編有關罰金刑之貨幣單位係銀元；且依刑法分則編應處罰
      金者，應適用罰金罰鍰提高標準條例第1 條、第4 條之規
      定。亦即應按各該具體條文制定或修正之先後，定其提高
      之倍數。惟被告行為後，刑法施行法增訂第1 之1 條，於
      95年6 月14日經總統公布，並自同年7 月1 日起施行；該
      條規定：「中華民國94年1 月7 日刑法修正施行後，刑法
      分則編所定罰金之貨幣單位為新臺幣。94年1 月7 日刑法
      修正時，刑法分則編未修正之條文定有罰金者，自94年1
      月7 日刑法修正施行後，就其所定數額提高為30倍。但72
      年6 月26日至94年1 月7 日新增或修正之條文，就其所定
      數額提高為3 倍」。亦即自95年7 月1 日起，刑法分則編
      所定罰金之貨幣單位，由原來之銀元改為新臺幣；且94年
      1 月7 日刑法修正時，刑法分則編未修正之條文定有罰金
      者，自95年7 月1 日起，有關罰金之數額提高為30倍。本
      件被告係犯犯刑法第277 條第1 項之普通傷害罪及第309
      條第1 項之公然侮辱罪，該二罪均有罰金刑之處罰，依增
      訂刑法施行法第1 之1 條之規定，其罰金以新台幣為單位
      ，數額應提高30倍。此與修正前之罰金以銀元為單位，適
      用罰金罰鍰提高標準條例之結果應提高10倍者，對被告等
      而言，並無不利（新台幣與銀元之比例為1 ：3 ，換算結
      果，亦為三十倍）。為一體適用，爰適用修正後之規定。
    被告於行為時之刑法第42條第2 項前段規定：「易服勞役
      以1 元以上3 元以下折算1 日。」又被告等行為時之易服
      勞役折算標準，業據修正前罰金罰鍰提高標準條例第2 條
      前段規定，就其原定數額提高為100 倍折算1 日，則本件
      被告等行為時之易服勞役折算標準，最高得以以銀元300
      元折算1 日，即新台幣900 元折算1 日。惟95年7 月1 日
      修正公布施行之刑法第42條第3 項前段規定：「易服勞役
      以新台幣一仟元、二仟元或三仟元折算一日。」比較修正
      前後之易服勞役折算標準，以修正後之規定，較有利於被
      告，則應依修正後刑法第2 條第1 項後段規定，適用修正
      後之刑法第42條第3 項前段規定，定其折算標準。
    修正前刑法第47條規定：「受有期徒刑之執行完畢，或受
      無期徒刑或有期徒刑一部之執行而赦免後，5 年以內再犯
      有期徒刑以上之罪者，為累犯，加重本刑至2 分之1 。」
      ，修正後該47條第1 項規定：「受徒刑之執行完畢，或一
      部之執行而赦免後，5 年以內故意再犯有期徒刑以上之罪
      者，為累犯，加重本刑至2 分之1 。」，則被告有如事實
      欄所載之犯罪科刑及執行情形，有臺灣高等法院被告前案
      紀錄表在卷可稽，其於有期徒刑執行完畢後5 年內再故意
      犯本件有期徒刑以上之罪，不論依修正前之刑法第47條，
      或修正後之刑法第47條第1 項之規定，均構成累犯，對被
      告而言並無有利或不利之情形，自不生新舊法比較之問題
      ，為一體適用，爰適用修正後刑法第47條之規定，應依法
      加重其刑。
二、被告甲○○雖表示對原審判決不服而提起上訴，然未具體指
    摘上訴意旨。經查原審以被告甲○○所為，係犯刑法第309
    條第1 項之公然侮辱罪及刑法第277 條第1 項之普通傷害罪
    ，且被告甲○○曾因竊盜罪，經台灣台北地方法院及台灣高
    等法院判處有期徒刑4 月，於91年9 月30日易科罰金執行完
    畢，其於有期徒刑執行完畢後5 年內，再犯前開有期徒刑以
    上之普通傷害罪，為累犯，爰依刑法第47條規定加重其刑。
    又被告甲○○所犯前開二罪，其犯意各別，行為互殊，應予
    分論併罰。爰審酌被告甲○○素行非佳，僅因行車糾紛之細
    故，先以粗話相向，引發雙方情緒增溫，因而與告訴人出手
    相互扭打，造成雙方均受有輕微傷害、及其智識程度、生活
    狀況及犯罪後之態度，且被告甲○○經檢察官及原審傳喚均
    未到庭，致雙方無法商談和解事宜等一切情狀，量處如上開
    所示之罰金，並定應執行之刑，及諭知易科罰金之折算標準
    為三百元折算一日，固非無見；然刑法第42條關於易服勞役
    折算標準之規定，業經修正並公布施行，原審未及比較適用
    ，尚有未洽，被告之上訴雖無理由，惟原判決既有上開未洽
    之處，自應由本院將原判決撤銷改判。爰審酌被告甲○○之
    品行、生活狀況、犯罪所造成之損害等一切情狀，分別量處
    如主文所示之罰金，並訂應執行之刑，及均諭知易服勞役之
    折算標準。
三、被告經合法傳喚，無正當理由不到庭，爰不待其陳述逕行判
    決。
據上論斷，應依刑事訴訟法第455 條之1 第1 項、第3 項、第
369 條第1 項前段、第364 條、第299 條第1 項前段、第371 條
，刑法第2 條第1 項、第309 條第1 項、第277 條第1 項、第47
條、第42條第3 項、第51條第7 款，刑法施行法第1 之1 條，判
決如主文。
本案經檢察官陳銘鋒到庭執行職務。
中    華    民    國    95    年    9     月    12    日
                  刑事第二庭審判長法  官  林清吉
                                  法  官  馬傲霜
                                  法  官  張國棟
以上正本證明與原本無異。
本判決不得上訴。
                                  書記官  陳如玲
中    華    民    國    95    年    9     月    12    日
附錄本案論罪科刑法條：
刑法第277條第1項
傷害人之身體或健康者，處 3 年以下有期徒刑、拘役或 1 千元
以下罰金。
刑法第309條第1項
公然侮辱人者，處拘役或 3 百元以下罰金。


司法院資訊處製作；財團法人民間司法改革基金會備份。
